臺灣屏東地方法院民事判決
110年度屏簡字第509號
原      告  鄭筱錡  
訴訟代理人  陳瑩    
被      告  黃復興  
            台灣電力股份有限公司屏東區營業處

上  一  人
法定代理人  黃志榮  
被      告  台灣電力股份有限公司

法定代理人  楊偉甫  
前列二人共同
訴訟代理人  梁凱富律師
上列當事人間損害賠償事件，本院於民國111年7月4日言詞辯論
終結，判決如下：
　　主  文
一、被告應連帶給付原告新臺幣（下同）165,197元及被告台灣
    電力股份有限公司及屏東區營業處均自民國110年11月17日
    起至清償日止，按年息百分之5計算之利息；被告黃復興自1
    10年11月29日起至清償日止，按年息百分之5計算之利息。
二、原告其餘之訴駁回。
三、訴訟費用4,740元由被告連帶負擔38％即1,801元，餘由原告
    負擔。
四、本判決第一項得假執行，但被告如各以165,197元為原告預
    供擔保，得免為假執行。
    事實及理由
壹、程序方面
一、被告台灣電力股份有限公司（下稱台電公司）屏東區營業處
    之法定代理人原為鄭信宗，審理中變更為黃志榮，有台電公
    司通知 函文可稽（本院卷第131頁），其聲明承受訴訟，自
    得准許，合先說明。
二、被告台灣電力股份有限公司屏東區營業依據台電公司之變至
    編制上設置有處長、且有獨立之會計、組織，對外可以該營
    業處行文，有台電公司之公司章程、組織表規定可稽（見本
    院卷第000-0--000-00頁)，實際上其具有實質當事人資格，
    依法在本件業務範圍內，可為損害賠償責任之當事人資格，
    合先說明。
貳、實體方面
一、原告主張：原告所有房屋即門牌號碼屏東縣○○市○○路00號（
    下稱被害20號房屋）與被告黃復興所有門牌號碼屏東縣○○市
    ○○路0000號房屋（下稱20-1號房屋）相鄰，108年9月12日15
    時6分許發生火災發生（下稱系爭火災），起火處為屏東縣○
    ○市○○路0000號一樓大門上方附近的台電接戶配線，起火原
    因以電氣因素引燃附近可燃物，即被告黃復興在前揭20-1號
    房屋（塑膠管、廢紙、資源回收物品等雜物延燒造成火災，
    此有屏東縣政府消防局之火災原因調查鑑定書可佐證之，原
    告所有被害房屋及物品因此受損，原告在被害房屋一樓經營
    畫室，因火災3個月無法開業，引此造成3個月營業損失，依
    據民法第184條第1、2項、第185條、第191條第1項，黃復興
    為建築物所有權人，依法應維護建築物之電力、電信、煤氣
    、給水、污水、排水、空氣調節、升降、消防維護等注意義
    務，建築法第77條第1項、第10條有規定，黃復興堆放回收
    物品造成延燒，乃違反保護他人之法律而推定有過失，為此
    請求被告負起共同侵權行為連帶賠償責任等語，並聲明：並
    聲明：被告應連帶給付原告436,567元，及自起訴狀繕本送
    達翌日起至清償日止，按週年利率百分之5計算之利息。
二、被告方面：
  ㈠被告黃復興則以：系爭火災起火處為屏東縣○○市○○路0000號
    一樓大門上方附近的台電接戶配線，起火原因以電氣因素引
    燃附近可燃物，即被告黃復興在20-1號房屋大門前之接戶配
    線因素引發，並非20-1號房屋本體發生火災所造成，況20-1
    號房屋多年來已經無使用，房屋內之電力開關亦是關閉狀態
    ，與民法第191條規定要件仍有差異，再者，回收物之對放
    置不必然引發火災發生，故原告以回收物品等雜物延燒造成
    火災，訴請黃復興賠償與侵權行為賠償要件不符等語置辯，
    並聲明：⒈原告之訴駁回，⒉如受不利判決，願供擔保請准宣
    告免為假執行。
  ㈡被告台灣電力股份有限公司（下稱台電公司）及屏東區營業
    處則以：
　⒈系爭火災起火處為屏東縣○○市○○路0000號一樓大門上方附近
    的台電接戶配線，起火原因以電氣因素引燃附近可燃物，即
    被告黃復興在20-1號房屋大門前之接戶配線因素引發，然起
    火因素多端，可能為遭外力破壞、老鼠咬壞破損等原因，且
    當時也有看過停機車之人在該處抽煙，以上原因都可能造成
    系爭火災，況20-1號房屋屋前有回收物之放置，如無該回收
    物則火災不會造成延燒，故本火災應該盡是偶然事件，不應
    將回收物品等雜物延燒造成火災之賠償責任歸咎告公司負責
    。
　⒉再者，原告各細項請求賠償應先證明確實為火災造成之損害
    ，然根據鑑定報告記載，被害20號房屋內受火災毀損之情況
    為，屏東市○○路00號各居室受燒情形，一樓工作室、客廳、
    廁所及閣樓均未受燒，騎樓上方天花板及牆壁靠西側煙燻、
    積碳，靠東側未受燒，靠西側冷氣室外機外殼及電線批覆部
    分燒鎔、燒失等情況，則被害20號房屋之房屋記未受燒，原
    告本院卷第6頁附表之各項賠償即屬無理由，再者，本院卷
    第7頁附表二之物品，由火災照片可看出房屋內物品均無受
    害，故原告請求賠償各細項實屬無據，又營業損失3個月之
    退費證明並無法推算出原告確有該損失。
　⒊又屏東區營業處在台電公司之編制上相當有獨立之組織章程
    及會計制度，並依法為營業登記，自屬有獨立當事人資格。
　⒋並聲明：⒈原告之訴駁回，⒉如受不利判決，願供擔保請准宣
    告免為假執行。
三、本院之判斷：
　㈠按本法所稱建築物設備，為敷設於建築物之電力、電信、煤
    氣、給水、污水、排水、空氣調節、昇降、消防、消雷、防
    空避難、污物處理及保護民眾隱私權等設備。建築法第10 
    條有明文規定，又建築物所有權人、使用人應維護建築物合
    法使用與其構造及設備安全。同法第77條亦有明文。則電力
    設備或有關消防安全之維護，均建築物所有人應負責維護
　　之安全注意義務，倘有違反前開法律規定，乃屬違反保護他
    人法律規定，依民法第184條第2項規定即推定有過失。次按
    土地上之建築物或其他工作物所致他人權利之損害，由工作
    物之所有人負賠償責任。但其對於設置或保管並無欠缺，或
    損害非因設置或保管有欠缺，或於防止損害之發生，已盡相
    當之注意者，不在此限。前項損害之發生，如別有應負責任
    之人時，賠償損害之所有人，對於該應負責者，有求償權。
    民法第191條有明文。又不法損害他人之物者，被害人得請
    求賠償其物因毀損所減少之價額，第196條定有明文。
  ㈡經查：原告所有房屋即門牌號碼屏東縣○○市○○路00號與被告
    黃復興所有門牌號碼屏東縣○○市○○路0000號房屋相鄰，火災
    發生時間為108年9月12日15時6分許，起火處為屏東縣○○市○
    ○路0000號一樓大門上方附近的台電接戶配線，起火原因以
    電氣因素引燃附近可燃物（塑膠管、廢紙、資源回收物品等
    雜物）造成火災之可能性最大等語，有屏東縣政府消防局11
    1年2月23日屏消調字第11130272500號函覆之火災原因調查
    鑑定書可參（見火災鑑定報告第14頁），則系爭火災之起因
    既是被告台電公司之接戶配線，起火原因以電氣因素引燃被
    告黃復興堆放在20-1號房屋可燃物（塑膠管、廢紙、資源回
    收物品等雜物）造成火災之可能性最大，則原告之被害20號
    房屋及室內物品如因系爭火災導致之損害，經認定為被告台
    電公司未能妥善維護接戶配線，及被告黃復興對所有建築物
    屋前所堆放回收物品未能妥善管理導致助長火勢延燒，則可
    認為違反保護他人法律，而共同構成侵權行為，二者間可認
    有相當因果關係，被告依法應共同負連帶賠償責任，先予說
    明。
　㈢而查，原告之被害20號房屋內受火災毀損之情況如下：勘察
    屏東市○○路00號各居室受燒情形，一樓工作室、客廳、廁所
    及閣樓均未受燒，騎樓上方天花板及牆壁靠西側煙燻、積碳
    ，靠東側未受燒，靠西側冷氣室外機外殼及電線批覆部分燒
    鎔、燒失等情，有108年9月16日勘察火災現場之火災照片及
    火災現場勘察記錄可佐證之（見鑑定報告第8頁、50至54頁
    ），而由消防局做成之勘察記錄可知，原告所有被害20號房
    屋室內物品中並無明顯受害情狀，則原告各項請求有無理由
    說明如下：
　⒈其中一樓工作室應即是原告經營之畫室未受燒（照片11、12
    ），騎樓上方天花板及牆壁靠西側煙燻（照片17、18），則
    為清除西側牆壁煙燻支出一二樓之清洗工資22,000元則屬必
    要，另外清運廢棄物使用吊車及清運費用24,000元，有估價
    單可稽（本院卷第6頁）上開二筆費用均因火災清潔房屋及
    室內而被迫支出，原告訴請賠償自屬有據。
　⒉冷氣機7萬元部分：靠西側冷氣室外機外殼及電線批覆部分燒
    鎔、燒失情形，則原告更換支出費用7萬元，有估價單可稽
    （本院卷第23頁背面），此部分起請求核屬有據。
　⒊本院卷第6頁附表一其他之請求項目：包括琉璃瓦更換、一二
    樓油漆（含鐵皮屋骨架）、輕鋼架及矽酸板拆換、門前泥做
    施工（含磁磚）、窗戶及辦公室玻璃更換、嵌燈16W含開孔
    安裝等項目，由被害20號房屋之各居室受燒情形，一樓工作
    室、客廳、廁所及閣樓均未受燒等記載，以上項目實無法認
    定為火災引發之必要修繕支出，上述各項目請求費用核屬無
    法證明與火災有相關連，應駁回之。
　⒋本院卷第7頁估價單所為請求項目中，其中畫室停課3個月每
    月損失12,000元部分，原告提出學費袋佐證之（本院卷第26
    至27頁）及退費證明（本院卷第165頁），其中合計有7名學
    生及家長之簽名，佐證原告之畫室確實因火災無法繼續上課
    而停業，已經辦理退費手續，而先前每月學生之學費收費為
    每月1,300元到1,800元不等，7名學生收取每個月為9,100元
    ，則因火災導致3個月無法開業上課，以每月12,000元計算
    於未超過前述27,300元範圍，核屬有據，超過部分核屬無據
    ，應駁回之。
　⒌原告另外本院卷第7頁估價單之第5項之書籍、第6、7項部分
    之素材模型、畫板、畫筆、圖畫紙、顏料、調色板、畫布、
    畫等均屬消耗品物品，原告主張有6萬元損害，而此部分如
    因消防灑水受損受潮無法經常使用，其中顏料等屬耗材，補
    充之書籍有估價單可佐證（見本院卷第25頁及背面），實際
    之訂購費用各為18,263元、及3,634元，合計為21,897元，
    此部分損失請求，核屬有據，應准許之。
　⒍本院卷第7頁估價單之編號1之電設備腦、編號3之飲水機、編
    號4桌子、三層櫃、吊扇、屏風、電風扇，編號5之電話、抱
    枕等物品，上述各項均無法證明為火災遭受損害而有修繕更
    新之必要，故上述項目之損失核屬無法證明是火災所導致，
    此部分請求無法准許，應駁回之。
　⒎綜上，原告請求准許部分合計為165,197元（22000＋24000＋27
    300＋70000＋3634＋18263＝165,197），其餘部分核屬無據，應
    駁回之。　
四、末按遲延之債務，以支付金錢為標的者，債權人得請求依法
    定利率計算之遲延利息；應付利息之債務，其利率未經約定
    ，亦無法律可據者，週年利率為百分之5；給付無確定期限
    者，債務人於債權人得請求時，經其催告而未為給付，自受
    催告時起，負遲延責任。其經債權人起訴而送達訴狀，或依
    督促程序送達支付命令，或為其他相類之行為者，與催告有
    同一之效力，民法第233條第1項前段、第203條、第229條第
    2項分別定有明文。本件原告請求被告賠償損害，係以支付
    金錢為標的，是原告請求被告給付自起訴狀繕本送達（於被
    告台電公司及屏東區營業處各於110年11月16日送達，被告
    黃復興於110年11月18日寄存送達，10日後生效為110年11月
    28日、見本院卷第18至20頁送達證書）翌日即被告台電公司
    及屏東區營業處為110年11月17日起至清償日止，按年息百
    分之5計算之利息，為有理由，應予准許。被告黃復興為自1
    10年11月29日起至清償日止，按年息百分之5計算之利息，
    為有理由，應予准許。
六、綜上所述，原告依民法第184條第1項、第2項、第185條共同
    侵權行為法率關係之規定，訴請被告連帶給付原告如主文第
    1項所示金額與利息，為有理由，應予准許；逾此部分之請
    求則無理由，應予駁回。
七、本件係就簡易程序所為被告敗訴之判決，依民事訴訟法第38
    9條第1項第3款規定，應依職權宣告假執行，被告均陳明如
    受不利判決願供擔保請准宣告免為假執行，核無不合乃酌定
    被告於預供擔保後，得免為假執行。另確定本件訴訟費用額
    為4,070元（即第一審裁判費），並如主文第3項所示負擔比
    例。
八、訴訟費用負擔之依據︰民事訴訟法第79條、第85條第1、2項
    、第87條第1項。
中　　華　　民　　國　　111 　年　　7 　　月　　26　　日
                  屏東簡易庭      法  官  潘  快
正本係照原本作成。
如不服本判決，應於送達後廿日內，向本院提出上訴狀並表明上
訴理由，如於本判決宣示後送達前提起上訴者，應於判決送達後
廿日內補提上訴理由書（須附繕本）。如委任律師提起上訴者，
應一併繳納上訴審裁判費。
中　　華　　民　　國　　111 　年　　7 　　月　　26　　日
                                  書記官　鍾嘉芸